臺灣臺中地方法院民事判決
110年度訴字第2742號
原      告  林冠宏  
            徐聖富  
共      同
訴訟代理人  陳怡婷律師
複代理人    賴維安律師
被      告  豐曜國際貿易有限公司

法定代理人  張珮儀  

上列當事人間請求損害賠償事件，本院於民國111年6月29日言詞
辯論終結，判決如下：
    主      文
一、被告應分別給付原告林冠宏新臺幣（下同）99萬2,250元、
    原告徐聖富47萬6,700元，及均自民國（下同）110年10月29
    日起至清償日止按年息5%計算之利息。
二、原告其餘之訴駁回。
三、訴訟費用由被告負擔99%，餘由原告負擔。
四、本判決原告勝訴部分由原告各依附表「供擔保金額欄」所示
    金額為被告供擔保後，得就該部分假執行；但被告分別以99
    萬2,250元、47萬6,700元為原告林冠宏、徐聖富預供擔保後
    ，得就該部分免為假執行。
五、原告其餘假執行之聲請駁回。
    事實及理由
一、原告主張：原告分別於附表所示交貨日期交付被告如附表所
    示之貨物（下合稱系爭貨物），委託被告以海運方式將系爭
    貨物運送至大陸地區指定地點交付收貨人，運送時間約1至2
    個月，並分別支付被告如附表所示之運費。然被告遲至110
    年3月間仍未完成運送，原告遂分別於附表所示終止契約日
    期以附表所示方式向被告終止契約。被告迄今未將系爭貨物
    送達原告指定地點，亦未將系爭貨物返還原告，應認爭貨物
    已喪失，如未喪失亦有遲到之情事，致原告受有如附表系爭
    貨物「進貨價」及「運費」欄所示損害，被告自應負損害賠
    償責任。爰依民法第634條、第638條第1項、類推適用第259
    條規定及不當得利、債務不履行之法律關係提起本件訴訟等
    語。並聲明：㈠被告應給付原告林冠宏99萬9,205元、原告徐
    富聖47萬8,385元，及均自起訴狀繕本送達翌日起至清償日
    止按年息5%計算之利息。㈡願供擔保，請准宣告假執行。
二、被告則以：被告係對外招攬貨物，再委由受告知訴訟人有盛
    物流有限公司（下稱有盛公司）實際運送報關，兩造間應屬
    承攬運送關係。系爭貨物目前因不明原因滯留於基隆關，並
    未喪失、毀損；且兩造於締約時並未約定交貨日期，本件即
    無遲到之情事。原告林冠宏已於110年5月25日終止運送契約
    ，倘此後系爭貨物始喪失，被告即無須再對原告負契約責任
    。縱認系爭貨物已喪失，兩造對於被告製作之「出口貨物明
    細表」（下稱系爭明細表）內容有默示合意，依系爭明細表
    之約定，被告僅須以運費2倍之金額賠償原告損失。如認兩
    造間不適用系爭明細表約定之賠償金額，系爭貨物為貴重物
    品，原告託運時並未報明其價值，被告對貴重物品之喪失無
    須賠償。又原告徐聖富並未終止契約，被告自有受領運費之
    權利，原告徐聖富不得請求退還運費；而原告林冠宏終止契
    約效力僅向後生效，被告受領運費時既有法律上原因，原告
    林冠宏亦不能請求退還運費等語，資為抗辯。並答辯聲明：
    ㈠原告之訴及假執行之聲請均駁回。㈡願供擔保，請准宣告免
    為假執行。
三、兩造不爭執事項（見本院卷第214至215頁）：
  ㈠原告林冠宏於109年11月19日交付被告50支Google Pixel 5手
    機，委託被告以海運方式將上開貨品運送至大陸地區指定地
    點交付收貨人，並支付被告運費6,940元，加計匯款手續費1
    5元後總額為6,955元。
  ㈡原告徐聖富於109年11月5日交付被告20支Google Pixel 4XL
    手機，委託被告以海運方式將上開貨品運送至大陸地區指定
    地點交付收貨人，並支付被告運費4,120元。
  ㈢被告迄今未將系爭貨物送達原告指定之地點，亦未將系爭貨
    物返還原告。
  ㈣原告林冠宏於110年5月24日寄發存證信函予被告，向被告為
    終止運送契約之意思表示，並催告被告於函到1個月內返還
    貨品及退還運費，被告於110年5月25日收受存證信函。
四、本件兩造爭執之點，應在於：㈠兩造間法律關係為運送契約
    或承攬運送契約？㈡原告請求被告對於系爭貨物之喪失負損
    害賠償責任，有無理由？被告應賠償之金額為何？㈢如認系
    爭貨物未喪失，原告請求被告對於系爭貨物之遲到負損害賠
    償責任，有無理由？被告應賠償之金額為何？㈣原告請求被
    告返還已支付之運費，有無理由？茲分述如下：
  ㈠按稱承攬運送人者，謂以自己之名義，為他人之計算，使運
    送人運送物品受報酬為營業之人，民法第660條第1項定有明
    文。次按就運送全部約定價額，或承攬運送人填發提單於委
    託人，即應視為承攬人自己運送，除不得另行請求報酬外，
    其權利義務與運送人相同，同法第663條、第664條亦有明文
    。本件被告與原告約定運費如附表所示，並將貨物委由有盛
    公司實際報關及運送，此有有盛公司報價單、被告出貨資料
    單、有盛公司海特快託運明細各1紙存卷為憑（見本院卷第1
    55、157、161頁），堪信為真。是本件被告就運送全部與原
    告約定價額，再以自己名義，為原告之計算，使有盛公司運
    送系爭貨物，依上開規定，兩造間應屬承攬運送關係，惟被
    告除不得另行請求報酬外，其權利義務與運送人相同。
  ㈡運送人對於運送物之喪失、毀損或遲到，應負責任；但運送
    人能證明其喪失、毀損或遲到，係因不可抗力或因運送物之
    性質或因託運人或受貨人之過失而致者，不在此限；其損害
    賠償額應依其應交付時目的地之價值計算之，民法第634、6
    38條分別定有明文。經查：
  ⒈系爭貨物迄本件言詞辯論終結前仍未送達原告指定地點或返
    還原告，為兩造所不爭執。而有盛公司與被告已就包含系爭
    貨物在內之175件託運貨物簽立切結書，內容略以：「乙方
    （即被告）將貨物交於甲方(即有盛公司)出口貨物，共175
    件：共1945.1KG。因目前貨物暫滯扣留於馬祖海巡倉庫，資
    特立此切結書申請運費補償金費用，內容如下：甲方提供運
    費補償金新臺幣518,837元整，保障乙方之權利」，有該切
    結書1份附卷可稽（見本院卷第303頁）；並經有盛公司到庭
    陳述如要領回貨物可能需要整批貨物一起買回等語（見本院
    卷第315頁）。足見目前實無從查知系爭貨物未能完成交付
    受貨方之原因為何、系爭貨物是否已遭處分、變賣或實質滅
    失，或可否予以買回等情。系爭貨物為手機，審酌手機之設
    計與功能日新月異，折舊汰換率甚高；且系爭手機目前已下
    市，僅可於門市或網路購物平台購買二手機，復有網路查詢
    頁面2張可證（見本院卷第205、207頁），則系爭貨物交寄
    近2年，縱日後得領回，其價值、效用將大為減損，且無從
    證明貨物現尚存在，系爭貨物事實上既無法回復占有，堪認
    業已喪失。被告抗辯系爭貨物並未喪失，即屬無據。
  ⒉系爭貨物經本院認定業已喪失如前，而被告並未舉證證明其
    喪失係因不可抗力或原告故意過失所致，揆諸首揭規定，自
    應負損害賠償責任。且依民法第263條準用第260條規定，不
    因原告終止權之行使影響其損害賠償請求權，被告抗辯於原
    告終止契約後即毋庸就系爭貨物之喪失負損害賠償責任，要
    屬無據。被告雖抗辯兩造契約內容應以系爭明細表為準等語
    。惟運送人交與託運人之提單或其他文件上，有免除或限制
    運送人責任之記載者，除能證明託運人對於其責任之免除或
    限制明示同意外，不生效力，民法第649條定有明文。查系
    爭明細表填載日期為109年9月25日、10月17日，且均無原告
    2人簽名，有系爭明細表2紙在卷可證（見本院卷第103、105
    頁）；被告復自承系爭明細表並非原告託運系爭貨物所簽發
    （見本院卷第184頁），難認兩造就系爭貨物之運送已依系
    爭明細表內容成立明示合意，依上規定，已不能認系爭明細
    表記載「貨物損失或卡關時，以運費2倍賠償」之條款為有
    效。又被告並未抗辯就原告歷次託運手機成立繼續性供給契
    約，堪認原告各次託運均屬各自獨立之契約，自難僅以被告
    曾就原告其他託運貨物填發系爭明細表，遽認兩造就系爭貨
    物之託運默示合意以系爭明細表為契約內容。是被告抗辯僅
    需依系爭明細表記載「貨物損失或卡關時，以運費2倍賠償
    」，即非可採。
  ⒊被告另抗辯原告未報明系爭貨物價值，毋庸就其喪失負責任
    等語。惟按金錢、有價證券、珠寶或其他貴重物品，除託運
    人於託運時報明其性質及價值者外，運送人對於其喪失或毀
    損，不負責任；價值經報明者，運送人以所報價額為限，負
    其責任，民法第639條固有明文。然其立法意旨乃因貴重物
    品容易喪失，損失又重，必須事先使運送人明瞭其性質及價
    值，運送人始能加以特別防範，同時亦可酌予提高運費，或
    以保險之方式分攤風險。本件被告知悉系爭貨物均為手機，
    為兩造所不爭執，現今智慧型手機之價值非低，為眾所周知
    之事，且各款手機之市價均為公開之資訊，其價值自為被告
    可得而知。復觀諸卷附有盛公司提供予被告之報價單，託運
    「手機」之運費高於託運非電子產品之一般食品、書、鍋具
    等貨物之運費，有報價單1紙為證（見本院卷第155頁）。顯
    見被告於盱衡委由有盛公司運送高單價手機可能之運送風險
    及利潤後，始向原告收取如附表所示之運費，堪認本件被告
    對於系爭貨物之性質及價值已明瞭，自無民法第639條規定
    之適用，是被告此節抗辯，亦無足採。
  ⒋又當事人已證明受有損害而不能證明其數額或證明顯有重大
    困難者，法院應審酌一切情況，依所得心證定其數額，民事
    訴訟法第222條第2項定有明文。本件系爭貨物既已滅失，其
    損害賠償額應依其應交付時目的地之價值計算之。惟經本院
    闡明，原告仍未提出證據證明應交付時系爭貨物於目的地之
    價值，僅提出系爭貨物之進貨報價單1紙為憑（見本院卷第6
    3頁）。審酌該報價單之報價日期為109年10月30日，原告於
    同年11月即交寄系爭貨物；海運到貨時間平均約2週至3、4
    個月不等，為被告所陳明在卷（見本院卷第314頁）；而系
    爭貨物手機數量共70支，顯非交寄供受貨人自用之目的，考
    量原告轉售可能之利潤及運送期間之長短，堪認其於目的地
    之價值應不致低於進貨之價格，是本件原告請求依附表所示
    進貨價格為系爭貨物喪失之損害賠償額，洵屬有據。又本院
    既認被告應負系爭貨物喪失之損害賠償責任，即毋庸審究被
    告是否就系爭貨物負遲到損害賠償責任之爭點，附此敘明。
  ㈢本件原告固然分別於附表所示終止日期以「終止方式」欄所
    示方式終止兩造承攬運送契約，惟終止契約不生契約溯及消
    滅之效力，自無民法第259條解除契約回復原狀規定之適用
    ，此觀諸民法第263條就終止契約之效力並未準用第259條規
    定自明。再按民法第638條第2項明文「運費及其他費用因運
    送物之喪失毀損無須支付者，應由前項賠償額扣除之」，此
    為民法就運送物之滅失、毀損或遲到所特設之規定。依上開
    規定，託運人自不得按關於賠償之債之一般原則而為回復原
    狀之請求（最高法院71年台上字第2275號判決意旨參照）。
    依上開規定，託運人尚未支付之運費，於運送人起運而貨物
    喪失後，猶須於損害賠償額中扣除之；則託運人已支付之運
    費，自不得按關於賠償之債之一般原則而為回復原狀之運費
    返還請求。本件被告既已將系爭貨物交由有盛公司實際起運
    ，揆諸上開說明，原告即不得再請求被告返還已支付之運費
    。是原告主張類推適用民法第259條規定，或依債務不履行
    之規定請求被告賠償已支付之運費，核屬無據。又原告終止
    契約既僅生向後失效之效力，其本於兩造終止前承攬運送契
    約給付被告之運費，即非無法律上原因，原告依不當得利之
    規定請求被告返還運費，亦無理由。
  ㈣本件原告對被告之損害賠償債權，核屬無確定期限之給付，
    自應經原告之催告而未為給付，被告始負遲延責任。依民法
    第229條第2項、第233條、第203條等規定，原告請求被告給
    付自起訴狀繕本送達翌日即110年10月29日(送達回證見本院
    卷第115頁）起至清償日止按年息5%計算之法定遲延利息，
    為有理由，應予准許。
五、綜上所述，原告依民法第634條、第638條第1項之規定，請
    求被告分別給付原告林冠宏99萬2,250元、原告徐聖富47萬6
    ,700元，及均自110年10月29日起至清償日止按年息5%計算
    之利息，為有理由，應予准許。逾此範圍之請求，為無理由
    ，應予駁回。
六、本件事證已臻明確，兩造其餘攻擊防禦方法，核與判決結果
    不生影響，爰不逐一論述。
七、兩造均陳明願供擔保聲請宣告假執行或免為假執行，經核原
    告勝訴部分均與民事訴訟法第390條第2項、第392條第2項規
    定相符，爰分別酌定相當擔保金額予以宣告。至於原告敗訴
    部分，其假執行之聲請，因失所依附，應予駁回。
八、訴訟費用負擔之依據：民事訴訟法第79條。
中　　華　　民　　國　　111 　年　　8 　　月　　19　　日
                  民事第七庭    法  官 劉奐忱
正本係照原本作成。
如不服本判決，應於收受判決正本送達20日內向本院提出上訴狀
(須附繕本)，如委任律師提起上訴者，應一併繳納上訴審裁判
費。　　　　　　　　　　　　　　　　　　
中　　華　　民　　國　　111 　年　　8 　　月　　19　　日
　　　　　　　　　               書記官 吳克雯
附表：
編號 交貨人 交貨日期 交付貨物 貨物數量 運費 進貨價 終止日期 終止方式 供擔保金額 1 林冠宏 109.11. 19 Google Pixel 5手機 50 6,955元(含匯款手續費15元) 99萬2,250元 110. 05. 25 存證信函 33萬750元 2 徐聖富 109.11. 05 Google Pixel 4XL 手機 20 4,120元 47萬6,700元 110. 10. 28 起訴狀繕本送達 15萬8,900元